# 对于报告期内处置所有子公司的疑惑？

提问人：junior13 时间：2012-02-28 14:35:35
对于报告期内处置所有子公司，可能会遇到最基本的两种情形： 一、确认处置损益的情形（存在对价的处置）： 合并损益表与母公司单个表当期投资损益的差异，系合并报表以处置子公司净资产为成本，单个报表以母公司账面成本为处置成本，但最终自合并日至子公司处置日的子公司经营损益会反映在母公司期末的未分配利润中，包括子公司的留存收益和资本公积等的转入。（个人疑惑：单个报表的净损益与合并报表的净损益是否可以统一？ 毕竟从母公司角度看，本期处置子公司时，结转的长投账面成本并非是交易时点涉及的实际成本，由于之前一直编制合并报表，母公司的长投信息可以从合并报表中反映，现在由合并报表转为单个报表（可能说法不太妥当）是否可以调整母公司单个报表？）
二、不确认处置损益的情形（无对价处置，最简单的例子是国有企业之前的无偿划拨）： 合并利润表与单个报表存在差异，由于划拨无对价，并且母公司存在足够的资本公积，母公司按照账面成本冲减资本公积，由于无需编制合并资产负债表，期末母公司账面无法反映合并日至子公司处置日期间子公司的累计经营情况。（个人疑惑：由于无偿划拨， 母公司无法反映控制期间子公司的经营情况，期末母公司的报表信息不能全面反映公司存续期间的财务状况和经营成果。）
个人想法：如果在报表期内处置所有子公司，母公司可否先按照权益法追溯调整账面对子公司的长期股权投资，作为对结束编制合并财务报表的特殊调整。

回答人：chenyiwei
不建议在此类情况下对母公司个别报表进行此类权益法的特殊调整。过多的突破一般原则的特殊处理会导致整个准则体系的异化，不利于体现原则导向的精神。要解决你说的这个问题，还是要从根本方法着手，对会计主体概念和财务报表的种类进行拓展，引入“经济主体财务报表”的概念，使财务报表按照会计主体分为“法人财务报表”（即目前的母公司个别财务报表）和“经济主体财务报表”两大类，目前的合并报表就是经济主体财务报表的一种形式，但经济主体的含义要比由母子公司构成的合并集团的范围更为广泛。像这种报告期内处置全部子公司的情况，编制合并报表的基础——母子公司之间的控制关系不存在了，但原先编制合并报表所依据的经济主体仍然可以延续存在。